臺灣基隆地方法院刑事判決
111年度訴字第4號
公  訴  人  臺灣基隆地方檢察署檢察官
被      告  陳睿傑  
                     身分證統一編號：Z000000000號        住基隆市○○區○○街000 巷00○0 號
                    （現另案於法務部○○○○○○○○羈押 中）
上列被告因違反毒品危害防制條例案件，經檢察官提起公訴（11
0 年度偵緝字第315 號），被告於準備程序中為有罪陳述，經本
院合議庭裁定由受命法官進行簡式審判程序，並判決如下：
    主  文
陳睿傑持有第一級毒品純質淨重十公克以上，累犯，處有期徒刑
壹年貳月；扣案如附表編號１所示之物沒收銷燬之，如附表編號３
所示之物沒收之。又持有第二級毒品純質淨重二十公克以上，累
犯，處有期徒刑捌月；扣案如附表編號２所示之物沒收銷燬之，
如附表編號３所示之物沒收之。應執行有期徒刑壹年陸月。
    事實及理由
一、本件犯罪事實及證據，除下列更正及補充外，其餘均引用檢
    察官起訴書之記載（如附件）：
　㈠犯罪事實欄二、第11行、第15行所載「淨重0.32公克」，均
    更正為「純質淨重0.037 公克」。　　　　
　㈡證據並所犯法條欄一、證據名稱及待證事實欄待證事實編號㈡
    應補充「驗餘淨重為11.89 公克」。
　㈢證據並所犯法條欄一、證據名稱及待證事實欄待證事實編號㈣
    應補充「又扣案之綠色橢圓形藥錠半顆，淨重0.320公克、
    驗餘淨重0.119 公克、純度11.6% 、純質淨重0.037公克之
    事實」。
　㈣證據部分應補充：「基隆市警察局第一分局搜索、扣押筆錄
    、扣押物品目錄表、扣押物品照片、被告陳睿傑於本院審理
    時之自白」。 
二、論罪科刑：
  ㈠我國刑法採刑罰與保安處分雙軌制，是若被告初次施用毒品
    並同時持有逾法定數量毒品時，由於觀察勒戒、強制戒治性
    質上係屬保安處分，與刑罰性質不同，故針對同一犯行併予
    諭知刑罰及保安處分者自無不可（例如對竊盜慣犯同時宣告
    強制工作），且此時持有逾法定數量毒品行為之不法內涵已
    非嗣經不起訴處分之施用毒品行為所得涵蓋，故法院除應就
    被告所為論以持有逾法定數量毒品罪刑外，另應就施用毒品
    犯行部分裁定令入勒戒處所施以觀察勒戒，此亦為刑罰與保
    安處分雙軌制之使然，並無違反一事不二罰原則（最高法院
     107年度台上字第3919號判決意旨參照）。被告因施用本案
    所持有之第二級毒品甲基安非他命，經本院以110年度毒聲
    字第255號裁定應送勒戒處所觀察、勒戒後，因無繼續施用
    毒品之傾向，於110年11月8日釋放出所，並經臺灣基隆地方
    檢察署檢察官以110年度毒偵緝字第153號、第154號為不起
    訴處分確定等情，業經被告於本院審理時供述明確（見本院
    卷第66頁），並有臺灣高等法院被告前案紀錄表在卷可查，
    然觀察、勒戒與強制戒治，性質上均屬保安處分，而被告本
    案所犯之2罪，法定刑均較施用第二級毒品重，其不法內涵
    已非施用第二級毒品行為所得涵蓋，本案就被告持有第一級
    毒品純質淨重10公克以上、第二級毒品純質淨重20公克以上
    之行為予以論罪科刑，並無違反一事不二罰原則，合先敘明
    。
  ㈡海洛因、甲基安非他命分別為毒品危害防制條例第2 條第2項
    第1 款、第2 款所定之第一、二級毒品。核被告所為，係犯
    毒品危害防制條例第11條第3 項之持有第一級毒品純質淨重
    10公克以上罪及同條第4 項之持有第二級毒品純質淨重20公
    克以上罪。
  ㈢繼續犯係以一個行為持續侵害一個法益，其特性為行為人僅
    有一個犯罪行為，在法益侵害發生時犯罪即屬既遂，然其不
    法侵害仍持續至行為終了時。繼續犯雖僅一個行為，然其基
    本結構中可分為二部分，其一為著手實行構成要件之行為，
    另一為維持不法侵害狀態之行為。而行為人著手於繼續犯性
    質之犯罪，並持續至行為終了前之繼續情況中，另有實行其
    他犯罪構成要件者，其他行為與繼續行為有部分重合或全部
    重合之情形時，得否認為一行為，應就客觀之構成要件行為
    之重合情形、主觀意思活動之內容、所侵害之法益、行為間
    之關連性等要素，依社會觀念，視個案情節加以判斷（最高
    法院100 年度台非字第373 號判決意旨參照）。被告取得持
    有逾量第一級毒海洛因及逾量第二級毒品甲基安非他命之時
    間並不相同，且具施用第一級毒品海洛因之習者，未必亦有
    施用第二級毒品甲基安非他命之習，反之亦然，遑論持有各
    該不同類別之毒品，足徵被告被訴之2 件犯行顯係各基於不
    同之犯意分別購入而持有之，彼此不具關連性，為不同之意
    思活動，並無吸收或想像競合關係可言，是以被告上開所犯
    持有第一級毒品純質淨重10公克以上罪、持有第二級毒品純
    質淨重20公克以上罪，犯意各別，行為互殊，應予分論併罰
    。
  ㈣被告有起訴書犯罪事實欄一所載科刑執行完畢情形，有臺灣
    高等法院被告前案紀錄表可證，其於受有期徒刑執行完畢後
    5 年內故意再犯本件有期徒刑以上之2罪，符合刑法第47條
    第1 項所定之累犯，惟依司法院大法官釋字第775 號解釋意
    旨，於被告構成累犯之情形，若不分情節一律加重最低本刑
    ，有違憲法罪刑相當原則，故於上開規定修正前，法院應就
    具體個案，裁量是否加重最低本刑。本院審酌被告前已因毒
    品案件經法院判處罪刑執行完畢，卻未能記取教訓，再次為
    本件2 次持有逾量毒品犯行，其侵害之罪質與前案相近，顯
    然忽視法律禁令，對刑罰反應力薄弱，倘仍以最低法定本刑
    為量刑之下限，未能反應被告於本案之犯罪情節，而與罪刑
    相當原則有違，爰均依刑法第47條第1 項規定加重其刑。
  ㈤被告於職司犯罪偵查之公務員未發覺其有何逾量持有第一、
    二級毒品罪嫌前，即主動取出所持毒品交付警方，並對警坦
    承持有逾量之第一、二級毒品等情（見偵1896卷第7 頁反面
    ），惟其於偵查中嗣因逃匿而遭臺灣基隆地方檢察署檢察官
    通緝（見偵1896卷第118頁），顯無接受接受裁判之意思，
    不符合刑法第62條自首之要件，附此說明。
  ㈥爰以行為人之責任為基礎，審酌被告為一智慮成熟之成年人
    ，明知國家禁止人民非法持有第一級毒品、第二級毒品純質
    淨重達法定數量之上，且上開毒品具有成癮性，戒除不易，
    並戕害個人身心健康、危害社會治安，竟為圖自己施用方便
    而大量持有，亦增加對外流通、滋生其他犯罪之風險，犯罪
    所生危害程度非輕。惟考量其持有期間尚短，犯後坦承犯行
    ，態度尚可，另兼衡其犯罪動機、目的、情節、自述教育程
    度為高中畢業、業水電工、月入約新臺幣2 至3 萬元、家中
    有妻子及兒子、女兒需其扶養之生活狀況（見本院卷第70頁
    ）等一切情狀，分別量處如主文所示之刑及定其應執行之刑
    。
  ㈦沒收：
  ①扣案如附表編號１、２所示之物，分屬被告犯本件持有毒品案
    件所查獲之第一、二級毒品，均應依毒品危害防制條例第18
    條第1 項前段規定，於被告所犯各該罪責主文項下諭知沒收
    銷燬之（因鑑驗需要而經取用滅失之部分，不再宣告沒收銷
    燬之）。包裝前開海洛因、甲基安非他命之包裝袋7 只、5 
    只，因無從與海洛因、甲基安非他命完全析離，而應併同沒
    收銷燬之。
  ②扣案如附表編號３所示之電子磅秤1臺，為被告所有，並供其
    購買扣案之第一、二級毒品時，磅秤以確認購入數量無誤等
    情，業據被告於本院審理時供承在卷（見本院卷第67頁），
    應屬供犯罪所用之物，爰依刑法第38條第2 項前段宣告沒收
    之。
　③扣案如附表編號４至６所示吸食器1組、殘渣袋1只及手機1支，
    經被告供稱：係用來施用毒品及打電動使用等語（見偵1896
    卷第8 頁，本院卷第66頁），並無證據證明與本案持有第一
    、二級毒品純質淨重達法定數量以上犯罪有何密切關連性，
    爰均不予宣告沒收之。
據上論斷，應依刑事訴訟法第273 條之1 第1 項、第299 條第1
項前段、第310 條之2、第454 條第2 項，判決如主文。
本案經檢察官林秋田提起公訴，檢察官高永棟到庭執行職務。
中　　華　　民　　國　　111 　年　　2　　月　　 23　　日
                  刑事第二庭  法　官　鄭富容
以上正本證明與原本無異。
如不服本判決應於收受送達後20日內向本院提出上訴書狀，並應
敘述具體理由；其未敘述上訴理由者，應於上訴期間屆滿後20日
內向本院補提理由書(均須按他造當事人之人數附繕本)「切勿逕
送上級法院」。　　　　　　　　　
中　　華　　民　　國　　111 　年　　2 　　月　　23　　日
                               書記官  耿珮瑄
附錄本案論罪科刑法條全文：
毒品危害防制條例第11條
持有第一級毒品者，處3年以下有期徒刑、拘役或新臺幣30萬元
以下罰金。
持有第二級毒品者，處2年以下有期徒刑、拘役或新臺幣20萬元
以下罰金。
持有第一級毒品純質淨重十公克以上者，處1年以上7年以下有期
徒刑，得併科新臺幣1百萬元以下罰金。
持有第二級毒品純質淨重二十公克以上者，處6月以上5年以下有
期徒刑，得併科新臺幣70萬元以下罰金。
持有第三級毒品純質淨重五公克以上者，處2年以下有期徒刑，
得併科新臺幣20萬元以下罰金。
持有第四級毒品純質淨重五公克以上者，處1年以下有期徒刑，
得併科新臺幣10萬元以下罰金。
持有專供製造或施用第一級、第二級毒品之器具者，處1年以下
有期徒刑、拘役或新臺幣10萬元以下罰金。
【附表】：
編號    扣案物品名稱     數量、重量          備註 １ 碎塊狀7包（含包裝袋7包） 7包（合計淨重11.92公克，驗餘淨重11.89公克，純度86.96%，純質淨重10.37公克）  ①均含第一級毒品海洛   因成分 ②法務部調查局濫用藥   物實驗室110 年8月13   日調科壹字第0000000   7640號鑑定書 ２　 白色透明結晶體5包（含包裝袋5包） 5包（合計毛重40.73公克，純度83.9%，純質淨重33.188公克） ①均含第二級毒品甲基安非他命成分 ②台灣尖端先進生技醫藥股份有限公司毒品原物鑑定實驗室110年4月29日毒品證物鑑定分析報告（實驗室分析編號DAA4477-1） ③台灣尖端先進生技醫藥股份有限公司毒品原物鑑定實驗室110年4月29日毒品證物鑑定分析報告（實驗室分析編號DAA4477-4）   綠色橢圓形藥錠半顆 半顆（淨重0.320公克，驗餘淨重0.119公克，純度11.6%，純質淨重0.037公克）  ３ 電子磅秤   1臺 為被告所有並供為本案犯行所用之物，應予宣告沒收。 ４ 安非他命吸食器   １組 與本案無關，均不予宣告沒收。 ５ 殘渣袋    1只  ６ OPPO A57行動電話 IMEI:000000000000000 IMEI:000000000000000 1支